【裁判字號】    90,訴,194
【裁判日期】    900921
【裁判案由】    偽造文書
【裁判全文】
臺灣板橋地方法院刑事判決                            九十年度訴字第一九四號
    公  訴  人  臺灣板橋地方法院檢察署檢察官
    被      告  丙○○
右列被告因偽造文書等案件，經檢察官提起公訴（九十年度偵字第一六四五號）及移
送併辦（臺灣板橋地方法院檢察署九十年度偵字第一五六七號），本院判決如左：
    主  文
丙○○共同連續行使偽造私文書，足以生損害於他人，處有期徒刑陸月，如易科罰金
，以佰元折算壹日，如附表所示之物均沒收。
    事  實
一、丙○○、戊○○（業經本院審結）分別於民國八十九年十二月二十五日、同年十
    二月二十八日，見真實姓名年籍不詳綽號「小劉」之成年男子在中國時報刊登徵
    求「業務人頭」之廣告，其二人明知渠等之工作性質是持他人之身分證件冒用他
    人之名義申請行動電話及其門號（門號即ＳＩＭ卡，行動電話及其門號一起買，
    則門號免費），再交付「小劉」，以賺取每張門號新臺幣（下同）二百元傭金之
    不法行為，竟均同意受僱於「小劉」，而與「小劉」共同基於意圖為自己不法之
    所有、行使變造特種文書及行使偽造私文書之概括犯意聯絡，先由丙○○、戊○○於八十九年十二月間分別提供自己之照片十五張、十二張給「小劉」（其中戊○○之照片由丙○○轉交「小劉」），再由「小劉」先後於不詳之時地，將丙○○、戊○○之照片換貼於「丁○○」、「曾永峰」之國民身分證上，計有五張、
    九張（每一張「丁○○」、「曾永峰」之國民身分證統一編號均不相同）而加以
    共同變造得逞，並偽造「丁○○」之印章一枚及虛偽登載「丁○○」之勞工保險
    卡十三張（未蓋公印），均足以生損害於「丁○○」、「曾永峰」及戶政機關對
    於國民身分證管理之正確性。再由「小劉」將上開變造後之「丁○○」國民身分
    證五張、偽造之「丁○○」印章一枚及虛偽登載之「丁○○」勞工保險卡十三張
    交付丙○○，並先後託丙○○將上開變造之「曾永峰」國民身分證九張交付戊○○。且由丙○○於八十九年十二月二十六日持上開變造之「丁○○」國民身分證
    及偽造之「丁○○」印章一枚前往設於臺北縣三重市○○○路一二０號之「中國
    農民銀行三重分行」，冒用「丁○○」之名義申請活期儲蓄存款開戶及金融卡，
    而在該分行之存摺存款申請書暨約定書、存款印鑑卡及金融卡申請書暨約定書（
    含領卡人簽章之收據）上，接續偽造「丁○○」之署押（即簽名）及印文各四枚
    ，而偽造私文書即該分行之存摺存款申請書暨約定書、存款印鑑卡及金融卡申請
    書暨約定書（含領卡人簽章之收據）各一份，並交付該分行而加以行使，足以生
    損害於「丁○○」及「中國農民銀行三重分行」對於帳戶管理之正確性。而由丙○○單獨一人或偕同戊○○於下列時、地申請行動電話及其門號後，再由丙○○
    持之於臺北縣三重市某地轉交「小劉」，並向「小劉」取得所約定之傭金（其中
    戊○○所購得之行動電話及其門號亦經由丙○○轉交「小劉」，再由「小劉」透
    過丙○○交付傭金予戊○○）：
    （一）丙○○於八十九年十二月二十六日下午某時許，在臺北縣新莊市○○○路
          之神腦國際通訊行出示上開變造之「丁○○」國民身分證一張，向該通訊
          行表明要申請行動電話及其門號，並由丙○○在臺灣大哥大股份有限公司
          （簡稱臺灣大哥大公司）行動電話服務申請書及同意書上偽造「丁○○」
          之印文各五枚，而先後冒用「丁○○」之名義，偽造私文書即上開行動電
          話服務申請書及同意書各五紙，進而利用該不知情之上開通訊行人員持之
          向臺灣大哥大公司行使，致臺灣大哥大公司誤信其係「丁○○」本人，乃
          陷於錯誤，而交付五個行動電話及其門號，足以生損害於「丁○○」及臺
          灣大哥大公司。
    （二）丙○○於八十九年十二月二十七日下午某時許，在臺北縣新莊市○○路某
          通訊行，以同一方式，取得臺灣大哥大公司所交付之一個行動電話及其門
          號。
    （三）丙○○於九十年一月三日十二時許，在臺北縣三重市○○路○段二０九號
          之詠升通信行（即大呼小叫通訊行），以同一方式（起訴書誤載為偽造「
          丁○○」之署押），取得臺灣大哥大公司所交付之三個行動電話及其門號
          。復於同日某時許，在臺北縣樹林市○○路臺灣電信股份有限公司樹林中
          山服務中心（即樹林通訊有限公司），以同一方式（起訴書誤載為偽造「
          丁○○」之署押），取得臺灣大哥大公司所交付之三個行動電話及其門號
          （號碼為0000000000號、0000000000號及0000
          000000號）。
    （四）戊○○於九十年一月一日下午二時以後，在臺北縣中和市某通訊行，出示
          上開變造之「曾永峰」國民身分證一張，向該通訊行表明要申請行動電話
          及其門號，並由戊○○在臺灣大哥大公司行動電話服務申請書及遠傳電信
          軍公教專案行動電話服務申請書上偽造「曾永峰」之署押（簽名）各五枚
          、二枚，並在臺灣大哥大公司及遠傳電信股份有限公司（簡稱遠傳電信公
          司）之同意書上偽造「曾永峰」之署押各五枚、二枚，而先後冒用「曾永
          峰」之名義，偽造私文書即上開行動電話服務申請書及同意書各五紙、各
          二紙，進而利用該不知情之上開通訊行人員持之向臺灣大哥大公司及遠傳
          電信公司行使，致臺灣大哥大公司及遠傳電信公司均誤信其係「曾永峰」
          本人，乃陷於錯誤，而各交付上開五個、二個行動電話及其門號（前五個
          號碼不詳，後二個為0000000000號及0000000000號
          ）予戊○○，均足以生損害於「曾永峰」、臺灣大哥大公司及遠傳電信公
          司。
    （五）丙○○、戊○○於九十年一月二日，在臺北縣中和市○○路與景安路附近
          之某通訊行，各以同一方式，取得臺灣大哥大公司所交付之各五個行動電
          話及其門號。戊○○復於同日下午，在臺北縣中和市○○街之尋易通訊行
          ，以同一方式，取得臺灣大哥大公司及遠傳電信公司所交付之二個、六個
          行動電話及其門號。
    （六）戊○○於九十年一月四日，在臺北縣樹林市○○路臺灣電店股份有限公司
          樹林中山服務中心（即樹林通訊有限公司），以同一方式，取得臺灣大哥
          大公司所交付之三個行動電話及其門號（號碼為0000000000號
          、0000000000號及0000000000號，起訴書誤載為0
          000000000號，其中行動電話每枝為二千五百元，由不知情之設
          於臺北縣板橋市○○路○段八十九號通訊生活館出資給戊○○購買）。
    嗣於九十年一月四日十五時許，丙○○（另有己○○、甲○○二人在場，該二人
    均由本院另案審理中）在臺北縣蘆洲市○○○路三十號之臺灣大哥大蘆洲中山一
    加盟店，準備以同一方式購買行動電話及其門號時，尚未著手申請購買，即為該
    店負責人宋金龍發覺有異，而報警當場查獲，並扣得丙○○所持有之上開「丁○○」國民身分證五張、「中國農民銀行三重分行」存摺一本及金融卡一張、「丁○○」印章一枚及「丁○○」勞工保險卡影本十二張，並循線於九十年一月五日
    十二時四十五分許，在臺北縣板橋市○○路○段八九號查獲戊○○，且扣得戊○○所持有之臺灣大哥大行動電話服務申請書三張、門號（ＧＳＭ卡即ＳＩＭ卡）
    五張及遠傳電信申請書二張、門號六張及「曾永峰」之國民身分證五張。復於九
    十年一月五日十六時許，在臺北縣三重市○○○路與信義西街口查獲丙○○，且
    扣得其所持有之行動電話二枝（均各含其門號一張在內）。
二、案經臺北縣警察局板橋分局報告臺灣板橋地方法院檢察署檢察官偵查起訴及移送
    併辦。
    理  由
一、右揭事實，業據被告丙○○、戊○○迭於警訊時、偵查中及本院審理時均供承不
    諱，核與證人即樹林通訊有限公司負責人乙○○於警訊時及本院審理時所證述之
    情節及證人即詠升通信行店長李秀芬、證人即臺灣大哥大蘆洲中山一加盟店負責
    人宋金龍、證人即同案被告己○○、甲○○分別於警訊時所證述之情節均相符，
    並有戊○○所持有之臺灣大哥大行動電話服務申請書三張、門號（ＧＳＭ卡即Ｓ
    ＩＭ卡）五張及遠傳電信申請書二張、門號六張及「曾永峰」之國民身分證五張
    、丙○○所持有之上開「丁○○」國民身分證五張、「中國農民銀行三重分行」
    存摺一本及金融卡一張、「丁○○」印章一枚、「丁○○」勞工保險卡影本十二
    張、行動電話二枝（均各含其門號一張在內）扣案可佐，復有中國時報之剪報一
    紙附卷可稽。
二、核被告丙○○所為，係犯刑法第三百三十九條第一項之詐欺取財罪、第二百十六
    條、第二百十二條之行使變造特種文書罪及第二百十六條、第二百十條之行使偽
    造私文書罪。被告丙○○與戊○○、「小劉」就上開之罪，彼此之間，互有犯意
    聯絡及行為分擔，為共同正犯。其先後多次上開之犯行，時間緊接，罪名相同，
    顯係基於概括犯意而為，應依連續犯之規定論以一罪，並加重其刑。被告丙○○
    利用不知情之上開商店人員犯上開行使偽造私文書罪及詐欺取財罪，為間接正犯
    。其偽造印章、印文及署押之行為均係偽造私文書之部分行為，且偽造私文書之
    低度行為，應為行使偽造私文書之高度行為所吸收，均不另論罪。被告丙○○每
    次至一家商店於行動電話服務申請書及同意書之客戶簽章欄位內，接續偽造印文
    及署押多枚，而同時申請多個行動電話及其門號使用，均如事實欄所示，皆係以
    單一之犯意接續而為，侵害同一法益，應為接續犯。其所犯上開詐欺取財罪、行
    使變造特種文書罪及行使偽造私文書罪間，有方法結果之牽連關係，應依刑法第
    五十五條之規定從一重之行使偽造私文書罪處斷。公訴人雖就被告詐欺取財部分
    漏未論及，然本案所起訴之犯罪事實已有明載，為起訴之效力所及，本院應併予
    審理。又公訴人就被告丙○○上開偽造同意書之犯行及就被告丙○○上開如事實
    欄一、（一）及（二）所示之犯行，雖均漏未起訴，本院認此部分與本案論罪科
    刑（即已起訴）部分各有實質上一罪關係、連續犯之裁判上一罪關係，亦均為起
    訴之效力所及，本院均應併予審理。移送併辦（即臺灣板橋地方法院檢察署九十
    年度偵字第一五六七號）部分，雖未據公訴人起訴，本院認此部分與本件論罪科
    刑（即已起訴）部分有連續犯之裁判上一罪關係，亦為起訴之效力所及，本院應
    併予審理，均附此明。爰審酌被告丙○○並無前科，有臺灣高等法院檢察署刑
    案紀錄簡覆表一份在卷足憑，其生活狀況、智識程度、犯罪之動機、目的、手段
    、次數、犯罪所生之危害及犯罪後坦承之態度等一切情狀，量處如主文所示之刑
    ，並諭知易科罰金之折算標準，以示懲儆。另公訴意旨援引被告丙○○為累犯之
    法條及被告丙○○就上開之罪，亦與「羅仔」為共同正犯云云，經查被告丙○○
    並無構成累犯之前科，有上開臺灣高等法院檢察署刑案紀錄簡覆表一份在卷足憑
    ；而被告丙○○亦於本院審理時表明係受僱「小劉」以人頭申請行動電話門號，
    並非「羅仔」等語，是公訴意旨顯有誤會，併予明。
三、被告行為（犯罪）後，刑法第四十一條業於九十年一月十日修正公布施行，於同
    年一月十二日生效，該法第四十一條第一項前段將得易科罰金之範圍由「犯最重
    本刑為三年以下有期徒刑以下之刑之罪」修正擴大為「犯最重本刑為五年以下有
    期徒刑以下之刑之罪」，更有利於被告，應依刑法第二條第一項前段之規定，適
    用裁判時之法律即刑法第四十一條第一項前段。
四、如附表編號一、二、三所示之署押及如附表編號七、十、十一所示之印章、印文
    、署押，不問屬於犯人與否，均應依刑法第二百十九條之規定宣告沒收；如附表
    編號四、六所示之照片計十四張（其中如附表編號四所示之被告戊○○照片四張
    雖未扣案，但亦查無證據證明其業已滅失）及如附表編號八所示之勞工保險卡影
    本，各係被告戊○○、丙○○所有供渠等與「小劉」共犯本案之罪所用之物，業
    據渠等供明在卷，均應依刑法第三十八條第一項第二款之規定宣告沒收；如附表
    編號五、九所示之物，各係被告戊○○、丙○○因犯本案之罪所得之物，業據渠
    等供明在卷，均應依刑法第三十八條第一項第三款之規定宣告沒收。至扣案之行
    動電話二枝（各含臺灣大哥大公司之門號一張）及臺灣大哥大公司之門號：00
    00000000號一張、行動電話二枝（各含門號一張），雖各為被告戊○○
    、丙○○所有，但均非供犯本案之罪所用之物；扣案之變造之「許金長」國民身
    分證六張及以「許金長」名義所偽造之臺灣大哥大公司行動電話服務申請書二張
    ，亦均非被告丙○○、戊○○所有供犯本案之罪所用之物，均業據渠等供明在卷
    ，故均不予宣告沒收。另扣案之臺灣大哥大公司行動電話服務申請書三張及遠傳
    電信軍公教專案行動電話服務申請書二張、「曾永峰」之國民身分證五張（其上
    被告戊○○之照片五張除外）、「丁○○」國民身分證五張（其上被告丙○○之
    照片五張除外），或均業據被告戊○○、丙○○分別持之向臺灣大哥大公司及遠
    傳電信公司行使，已非被告戊○○所有，或均非被告戊○○、丙○○所有，故亦
    均無庸諭知沒收，併此明。
五、公訴意旨另以被告戊○○以人頭租得0000000000號、0000000
    000號之行動電話門號二枝、就九十年一月四日，在臺北縣樹林市○○路臺灣
    電店股份有限公司樹林中山服務中心（即樹林通訊有限公司），以上開如事實欄
    所示之方式（冒用「許金長」名義）及於不詳之時、地，以人頭方式，取得臺灣
    大哥大公司所交付之行動電話門號號碼為0000000000號、00000
    00000號及0000000000號之ＳＩＭ卡三張（含行動電話三枝）及
    臺灣大哥大公司所交付之行動電話門號號碼為0000000000號）之ＧＳ
    Ｍ卡一張之犯行，因認被告丙○○亦共同涉有上開詐欺取財罪、行使變造特種文
    書罪及行使偽造私文書罪嫌云云。惟查，訊據被告丙○○、戊○○均堅決否認有
    上開犯行在卷，被告戊○○辯稱：係由另一真實姓名年籍不詳之成年男子於九十
    年一月四日，在臺北縣樹林市○○路臺灣電店股份有限公司樹林中山服務中心（
    即樹林通訊有限公司），以上開如事實欄所示之方式（冒用「許金長」名義）取
    得臺灣大哥大公司所交付之行動電話門號號碼為0000000000號、00
    00000000號及0000000000號之ＳＩＭ卡三張（含行動電話三
    枝），與伊及被告丙○○均無涉。又門號為0000000000號、0000
    000000號之行動電話二枝及臺灣大哥大公司所交付之行動電話門號（號碼
    為0000000000號）一張，均係被告丙○○交付伊做為聯絡用，其中只
    有0000000000號之行動電話一枝有使用過等語。被告丙○○則辯稱：
    伊並未於上開時地犯案，又被告戊○○所持有之門號為0000000000號
    、0000000000號之行動電話二枝及臺灣大哥大公司所交付之行動電話
    門號（號碼為0000000000號）一張，均係「小劉」託伊轉交被告戊○○使用等語。核與證人即樹林通訊有限公司負責人乙○○於本院審理時，經本院
    提示扣案之變造之「許金長」國民身分證後所證稱「該國民身分證上所貼照片之
    人即係親自向我申請行動電話及門號之另一成年男子，與戊○○為不同人」等語
    相符，此外，復查並無其他積極之證據足資證明被告丙○○（或戊○○）有上開
    之犯行，因公訴人認此部分之行為與上開論罪科刑部分，有連續犯之裁判上一罪
    及實質上一罪關係，故不另為無罪之諭知。
據上論斷，應依刑事訴訟法第二百九十九條第一項前段，刑法第二十八條、第五十六
條、第三百三十九條第一項、第二百十六條、第二百十二條、第二百十條、第五十五
條、第二條第一項前段、第四十一條第一項前段、第二百十九條、第三十八條第一項
第二款、第三款，罰金罰鍰提高標準條例第一條前段、第二條，判決如主文。
本案經檢察官蔡宏展到庭執行職務。
中      華      民      國      九十        年    九      月   二十一   日
                                      台灣板橋地方法院刑事第一庭
                                          法  官  楊  千  儀
右正本證明與原本無異
如不服本判決應於送達後十日內向本院提出上訴狀
                                          書記官  吳  河  東
中      華      民      國      九十        年    十      月   十一     日
附錄本案論罪科刑法條全文：
刑法第三百三十九條
意圖為自己或第三人不法之所有，以詐術使人將本人或第三人之物交付者，處五年以
下有期徒刑、拘役或科或併科一千元以下罰金。
以前項方法得財產上不法之利益或使第三人得之者亦同。
前二項之未遂犯罰之。
刑法第二百十六條
行使第二百十條至第二百十五條之文書者，依偽造、變造文書或登載不實事項或使登
載不實事項之規定處斷。
刑法第二百十二條
偽造、變造護照、旅券、免許證、特許證及關於品行、能力、服務或其他相類之證書
、介紹書，足以生損害於公眾或他人者，處一年以下有期徒刑，拘役或三百元以下罰
金。
刑法第二百十條
偽造、變造私文書，足以生損害於公眾或他人者，處五年以下有期徒刑。
（罰金已依罰金罰鍰提高標準條例提高為十倍）
附表：
一、臺灣大哥大股份有限公司行動電話服務申請書及遠傳電信軍公教專案行動電話服
    務申請書上所偽造之「曾永峰」之署押各伍枚、貳枚。臺灣大哥大公司、遠傳電
    信公司之同意書上所偽造之「曾永峰」之署押各伍枚、貳枚。
二、臺灣大哥大股份有限公司行動電話服務申請書及遠傳電信軍公教專案行動電話服
    務申請書上所偽造之「曾永峰」之署押各柒枚、陸枚。臺灣大哥大公司、遠傳電
    信公司之同意書上所偽造之「曾永峰」之署押各柒枚、陸枚。
三、臺灣大哥大股份有限公司行動電話服務申請書及同意書上所偽造之「曾永峰」之
    署押各參枚。
四、變造之「曾永峰」國民身分證上有關被告戊○○之照片玖張。
五、臺灣大哥大公司之門號伍張及遠傳電信公司之門號陸張。
六、變造之「丁○○」國民身分證上有關被告丙○○之照片伍張。
七、偽造之「丁○○」印章壹枚。
八、「丁○○」勞工保險卡影本拾貳張。
九、「中國農民銀行三重分行」存摺壹本及金融卡壹張。
十、「中國農民銀行三重分行」存摺存款申請書暨約定書、存款印鑑卡及金融卡申請
    書暨約定書（含領卡人簽章之收據）上所偽造之「丁○○」署押（即簽名）及印
    文各肆枚。
十一、臺灣大哥大股份有限公司行動電話服務申請書及同意書上所偽造之「丁○○」
      之印文各拾柒枚。


司法院資訊處製作；財團法人民間司法改革基金會備份。
